最高法院刑事判決　　　　　　　　　 111年度台上字第2317號
上　訴　人　蘇鏡寬


　　　　　　趙恭輝




上　一　人
選任辯護人　林俊寬律師
上列上訴人等因違反毒品危害防制條例等罪案件，不服臺灣高等
法院高雄分院中華民國111年1月4日第二審判決（110年度上訴字
第748號，起訴案號：臺灣高雄地方檢察署109年度偵字第6681、
6839號），提起上訴，本院判決如下：
    主  文
上訴駁回。
    理  由
一、按刑事訴訟法第377 條規定，上訴於第三審法院，非以判決
    違背法令為理由，不得為之。是提起第三審上訴，應以原判
    決違背法令為理由，係屬法定要件。如果上訴理由書狀並未
    依據卷內訴訟資料，具體指摘原判決不適用何種法則或如何
    適用不當，或所指摘原判決違法情事，顯與法律規定得為第
    三審上訴理由之違法情形，不相適合時，均應認其上訴為違
    背法律上之程式，予以駁回。
二、本件原審審理結果，認定上訴人蘇鏡寬、趙恭輝（下稱蘇鏡
    寬2 人）分別有其事實所載違反毒品危害防制條例、私行拘
    禁之各犯行明確，因而撤銷第一審關於其2 人部分之科刑判
    決，改判仍變更檢察官部分之起訴法條，依想像競合犯關係
    ，從一重論處蘇鏡寬2 人共同私行拘禁（蘇鏡寬為累犯）罪
    刑，另從一重論處蘇鏡寬持有第二級毒品純質淨重20公克以
    上（累犯）罪刑，暨諭知沒收、銷燬，並就蘇鏡寬部分定其
    應執行之刑，已詳敘其調查、取捨證據之結果，及憑以認定
    各該犯罪事實之心證理由，有卷存資料可資覆按。
三、犯罪事實之認定、證據之取捨及證明力之判斷，俱屬事實審
    法院之職權，此項職權之行使，倘不違背客觀存在之經驗法
    則或論理法則，即不違法，觀諸刑事訴訟法第155條第1項規
    定甚明，自無許當事人任憑主觀妄指為違法，而資為合法之
    第三審上訴理由。原判決認定蘇鏡寬違反毒品危害防制條例
    ，係依憑其自白及證人蘇力敏之證詞，佐以扣案毒品，參酌
    所列法務部調查局濫用藥物實驗室鑑定書及其餘相關證據資
    料暨案內其他證據調查之結果而為論斷，詳敘憑為判斷蘇鏡
    寬所為已該當非法持有第一級毒品海洛因及第二級毒品甲基
    安非他命純質淨重20公克以上構成要件之理由綦詳，另說明
    警方在蘇鏡寬使用之自用小客車內扣押取得之毒品雖係違法
    搜索、扣押取得之證據，惟依刑事訴訟法第158條之4規定權
    衡結果，如何仍得作為本案證據使用等旨，進而為上開犯行
    之認定，已記明所憑證據及理由。凡此，概屬原審採證認事
    職權之合法行使，所為論斷說明，並不悖於證據法則，亦無
    蘇鏡寬上訴所指違反經驗法則及論理法則之違法。
四、原判決以本件蘇鏡寬所犯各罪，係前因違反毒品危害防制條
    例等罪，經法院判處有期徒刑執行完畢後5 年內故意再犯之
    罪，應成立累犯；經衡酌蘇鏡寬前所犯各罪，均屬違反國家
    嚴令所禁止之犯罪，其再犯本件各罪，顯見欠缺守法意識，
    對刑罰反應力薄弱，認依刑法第47條規定加重其刑，並無司
    法院釋字第775 號解釋意旨所指致生罪刑不相當之情形，因
    認有依該規定加重其刑以收警惕效果之必要，此乃原判決就
    本件個案具體情狀而為裁量之結果，自不得執為第三審上訴
    之理由。
五、刑之量定，係實體法上賦予法院得依職權自由裁量之事項，
    苟已以行為人之責任為基礎，並斟酌刑法第57條各款所列情
    狀，在法定刑度內，酌量科刑，無偏執一端，致明顯失出失
    入情形，即不得任意指摘為違法，以為第三審上訴之理由。
    原判決就蘇鏡寬2 人所犯共同私行拘禁部分，已綜合審酌刑
    法第57條科刑等一切情狀，說明其2 人犯行之危害程度、非
    難性，兼衡其等犯罪動機、手段、品行、智識程度、家庭生
    活經濟狀況，及各別參與犯罪分工情形、犯後態度，暨蘇鏡
    寬與被害人李鴻榮、何怡萱達成和解，被害人具狀為蘇鏡寬
    求情等各情，在罪責原則下適正行使其量刑之裁量權，分別
    科處所示之刑，核其量定之刑罰，已兼顧相關有利與不利之
    科刑資料，對於蘇鏡寬所定之執行刑非以累加方式，亦給予
    相當幅度之恤刑，客觀上均未逾越法定刑度或範圍，又非濫
    用其裁量權限，亦與罪刑相當原則無悖，核屬事實審法院量
    刑職權之適法行使，難認有濫用其裁量權限之違法情形。而
    被告是否與被害人達成和解及有無依和解條件履行，固可納
    入犯罪行為人犯罪後態度之判斷因子，然原判決並非僅以此
    一情狀作為量刑之唯一依據，自無從執此指摘原判決量刑違
    法。
六、犯罪之情狀可憫恕者，得依刑法第59條之規定，酌量減輕其
    刑，係屬事實審法院於職權範圍內得酌定之事項，除其裁量
    權之行使，明顯違反比例原則外，不得任意指摘，執為第三
    審上訴理由。原審審酌趙恭輝犯罪情狀，認無可憫恕事由，
    未予酌減其刑，縱未說明其理由，亦無違法可言。
七、蘇鏡寬上訴意旨以其持有之毒品純係供己施用，且數量不多
    ，並未危害他人及社會安全，原審依權衡理論認本件扣押之
    毒品具有證據能力，違反論理法則、經驗法則；又其雖為累
    犯，惟其前案與本案所犯之罪並無關連性，罪質亦大不同，
    原判決據以加重其刑，量刑過重，有違上開司法院解釋意旨
    ，並違反比例原則及罪刑相當原則。趙恭輝則以其已與被害
    人李鴻榮和解，且如數給付和解金完畢，原審於量刑時漏未
    審酌，量刑過重，又其所犯情輕法重，堪予憫恕，原判決亦
    漏未依刑法第59條酌減云云，或係置原判決所為明白論斷於
    不顧，或就事實審法院取捨證據與判斷證明力之職權行使，
    漫為指摘，或對於原審量刑裁量權之合法行使，徒以自己之
    說詞，任意指為違法，均難謂已符合首揭法定上訴要件，應
    認其等上訴為不合法律上之程式，均予以駁回。上開得上訴
    第三審之上訴，既屬不合法，從程序上駁回，則與蘇鏡寬 2
    人上開所犯分別有想像競合關係之毒品危害防制條例第11條
    第1項持有第一級毒品及刑法第304條之輕罪（被害人阮莉庭
    ）部分（第一審亦均為有罪判決），核屬刑事訴訟法第 376
    條第1項第1款所列不得上訴第三審法院之案件，本院無從併
    為實體上審判，均應併予駁回。
據上論結，應依刑事訴訟法第395條前段，判決如主文。
中    華    民    國   111    年    5     月    31    日
                  刑事第九庭審判長法  官  蔡  彩  貞  
                                  法  官  梁  宏  哲  
                                  法  官  周  盈  文  
                                  法  官  蔡  廣  昇  
                                  法  官  鄧  振  球  
本件正本證明與原本無異
                                  書記官
中    華    民    國   111    年    6     月    10    日